# 您好，陈版主！请教关于土地租赁的会计处理问题，详细情况如下描述：

提问人：kuaiji2 时间：2017-11-15 10:32:13
A公司在一地级市一开发区投资设立子公司B；但目前阶段A公司没钱购买土地和建造厂房，于是，该开发区管理委员会C与A达成如下约定：C的全资子公司D以订单委托的方式帮助B代建厂房等建筑物和构筑物，B先租用该厂房，过 4 年后再从D手中回购该厂房 具体内容如下：
1. B负责提供厂房的规划设计、工艺及平面设计、建筑施工图设计；
2. B和D共同进行建设工程招标，根据工程竣工验收及审计报告确定最终工程结算价格；
3. 厂房占用的土地先由D以土地招拍挂方式取得，并计入D代建厂房的工程总价；
4. 自工程竣工验收完成之日开始计算B的回购期，回购期 4 年；回购期内，B租赁使用厂房，租金计算方式为：D实付的工程造价金额*同期银行贷款利率
5. B付清回购款项后，D配合B将土地、房产等资产证书过户到B名下（默认B也是通过招拍挂方式从D手中获取土地权证）。 我们根据业务实质以及准则相关规定，作出以下判断： 在B回购厂房、土地之前，其使用的厂房以及土地，作为融资性租赁，一同计入固定资产-融资租入固定资产，并视同自有资产计提折旧和摊销 在作出上述判断后，我们尚存在以下两方面疑惑： 一是，本案例中，将土地与厂房一起计入固定资产--融资租入资产究竟是否合适？ 根据《企业会计准则讲解-2010版》中第二十二张《租赁》这一章节的相关描述“对于同时涉及土地和建筑物的租赁，企业通常应当将土地和建筑物分开考虑。。。。。，在我国，由于土地的所有权归国家所有，土地租赁不能归类为融资租赁。对于建筑物的租赁按租赁准则的规定标准进行相应的分类。如果土地和建筑物无法分离和不能可靠计量的，应归类为一项融资租赁，除非两部分都明显是经营租赁，在后一种情况下，整个租赁应归类经营租赁“， 据此，我们无法单独将土地计入无形资产-融资租入资产；但是很明显，本案例中，土地的价值也是可以可靠计量的，所以也没办法将土地与房屋一起计入固定资产-融资租入资产 二是，如果可以与厂房一起计入固定资产-融资租入资产，那么，土地的摊销年限是否可以单独设定并在会计政策这一处作出单独描述？ 另，我们之所以想自厂房等竣工验收后，将土地、厂房一同计入资产，是因为，B自厂房等竣工验收后，就开始进入量产模式，我们认为B的成本中不能缺少这一块资产的折旧和摊销额。

回答人：chenyiwei
你的理解基本合理。本案例中在租赁期间，可将土地使用权正常计入“无形资产——土地使用权”，并作为尚未取得权证的无形资产予以特别说明，同时披露该项租赁安排。土地使用权的摊销年限与正常确定方法相同。实质上本案例就是一个以土地和房屋为抵押的借款融资安排，按照交易实质来看，对土地使用权和房屋建筑物的会计处理不应产生影响。

提问人：kuaiji2 时间：2017-11-16 13:10:25
谢谢陈老师~ 那我们就作出如下会计处理： 土地使用权和厂房都做融资租赁处理，只不过，土地使用权直接计入“无形资产-土地使用权”，初始入账金额=min(最低租赁付款额现值,租赁开始日土地使用权的公允价值)，摊销年限视同自有土地一样确定 厂房直接计入“固定资产-融资租入资产”，初始入账金额=min(最低租赁付款额现值,租赁开始日土地使用权的公允价值)，折旧年限视同自有厂房一样确定。

回答人：chenyiwei
可以这样理解。